【裁判字號】    91,勞再易,2
【裁判日期】    920626
【裁判案由】    給付薪資
【裁判全文】
臺灣高等法院高雄分院民事判決  九十一年度勞再易字第二號
      再審原告    甲○○
      訴訟代理人  丙○○
                  郭憲彰律師
                  林維毅律師
      再審被告    高雄市立中正高級職業學校員生消費合作社
                              .
      法定代理人  乙○○      .
右當事人間給付薪資事件，再審原告對於中華民國九十一年十月九日本院九十一年勞
上易字第五號確定判決提起再審，本院判決如左：
      主      文
台灣高雄地方法院民國九十一年一月十六日九十年度勞訴字第八號及本院民國九十一
年十月九日九十一年度勞上易字第五號確定判決中，關於駁回再審原告後開第二項之
訴部分，及該部分訴訟費用之裁判，均廢棄。
右開廢棄部分，再審被告應給付再審原告新台幣壹拾萬伍仟元。
其餘再審之訴駁回。
再審及再審前第一、二審訴訟費用，由再審被告負擔五分之一，餘由再審原告負擔。
      事實及理由
一、再審被告經合法通知，未於言詞辯論期日到場，核無民事訴訟法第三百八十六條
    各款所列情形，爰依再審原告之聲請，由其一造辯論而為判決。又再審被告雖函
    報主管機關即高雄市政府其於民國九十一年度三月份經其社務會決議暫停業務，
    但尚未依規定召開九十一年度社員代表大會及理、監事會，故再審被告之法定代
    理人仍為理事長主席乙○○等情，有高雄市政府九十二年三月二十五日高市府社
    一字第0920016333號函附本院卷可稽（本院卷第一二二、一二三頁），故列乙○
    ○為再審被告之法定代理人，合先敘明。
二、再審原告主張：再審原告自民國八十五年一月一日起受僱於再審被告，擔任銷售
    部售貨員工作，詎再審被告竟於八十八年七月一日未具理由將再審原告免職，此
    項解雇於法不合，自不生效力，兩造間之勞動契約關係仍然存在，經再審原告依
    勞動契約之法律關係，訴請再審被告給付自八十八年七月一日起至九十一年四月
    三十日止，共三十四個月之薪資五十九萬五千元及加付利息之判決 (再審原告在
    第一審請求給付至八十九年十二月三十一日止之薪資三十一萬一千五百元及其利
    息，在本院確定判決審擴張如上開請求）。原確定判決（一審及本院判決）以再
    審原告有「記帳不實」及「對員生消費合作社造成財務損失」情事，再審被告依
    勞動基準法（下稱勞基法）第十二條第一項第四款及「高雄市立中正高工員工消
    費合作社供銷部售貨員約定保證書」（下稱售貨員保證書）第八條第二項之約定
    ，於同年七月一日以書面通知免職再審原告，認兩造間之勞動契約已合法終止，
    駁回再審原告之請求。然原確定判決適用法規顯有錯誤，且就證人商曉卿等人之
    部分證言及「收款清單」等足以影響判決之重要證物，未予斟酌，而為再審原告
    敗訴之判決，尚有未洽。爰依民事訴訟法第四百九十六條第一項第一款、四百九
    十七條規定，提起再審之訴，並求為廢棄原確定判決，及命再審被告給付五十九
    萬五千元之判決（利息部分未請求）。
三、再審被告：未於言詞辯論期日到場，據其前表示因該事件非發生在法定代理人乙
    ○○任內，事實經過不清楚云云。
四、本件首應審究者為原確定判決有無再審理由：
  (一)按不得上訴第三審法院事件，其經第二審之確定判決，如就足以影響判決之重要
    證物，漏未斟酌者，得提起再審之訴，民事訴訟法第四百九十七條定有明文。再
    審被告係於八十八年六月三十日召開之六月份理監事聯席會中，基於再審原告及
    訴外人廖純真、簡家萍所負責之販賣部之前已曾發生過下列之情事：
  (1)八十八年三月底盤點差額十一萬二千三百七十二元，至同年四月十二日方補回。
  (2)八十八年五月十二日晚中正高工員生社遭竊，損失現金七萬七千五百九十九元，
    依規定員生社每天之營業收入除循例留下約二萬元作為零用金外，其餘均應於當
    天交銀行人員入帳，再審原告等銷售員未依照規定辦理，致使員生社遭受高達七
    萬餘元之損失。
  (3)八十八年五月十五日盤點現金差額三萬九千九百六十四元。至同年五月十七日補
    回。
  (4)八十八年五月三十一日盤點現金差額五千九百九十二元，至同年六月二日方補回
    。
  (5)八十八年六月十五日盤點現金差額一萬八千零七十四元，至同年六月十七日方補
    回。
  (6)八十八年五月十五日盤點現金差額三千五百七十六元，至同年六月四日方補回。
  (7)八十八年六月十六日下午交接前清點帳務及現金時，會計帳有二千元之出入。
    因而主張販賣部之帳務有經常性短缺之情形，有售貨員保證書第八條第二項所定
    「記帳不實」及「對員生社造成財務損失」等情，決議：學期結束後本屆販售員
    可自提辭呈請辭，不願請辭者，由本社逕予免職。嗣因再審原告不願請辭，再審
    被告乃於同日發文給再審原告，通知再審原告於八十八年七月一日起免職，終止
    兩造間契約。而原確定判決認再審原告確有上開(1)(2)(3)(4)(5)(6)(7)之「記帳不實」
    及「對員生社造成財務損失」之情事，然查：
  關於(2)之情事：證人即再審被告之會計商曉卿於第一審證稱：「七萬多元是包括
    一些存貨，非全部是現金」（第一審卷第一六一頁）；於第二審亦證稱：「（問
    ：當初失竊的現金及貨物各為多少？）從帳上無法分辨出現貨物各為多少」（第
    二審卷第一一０頁），復參考一審共同被告楊映國等人於第一審提出之「五月十
    二日遭竊清查盤損作業流程」（第一審卷第九十五、一百七十八頁）載明其流程
    依序為清查存貨、清查進貨、結算銷貨收入、清查現款、核銷貨收入總表，最後
    始能結算損失，亦足以證明五月十二日遭竊之損失七萬多元並非全為現金，否則
    何須清查存貨、進貨、結算銷貨收入之程序始結算出當日失竊之財物數額，此外
    又無證據證明當日失竊之現金超過二萬元，亦無證據證明該失竊案係可歸責再審
    原告而發生，再審被告主張再審原告與其他售貨員失竊當日未依每天之營業收入
    除循例留下約二萬元作為零用金外，其餘均應於當天交銀行人員入帳之規定，致
    使員生社遭受損失云云，委無可採。原確定判決就上開證人商曉卿之證言及「五
    月十二日遭竊清查盤損作業流程」證物，均漏未斟酌，而認定再審原告有前上開
    (2)之「對員生社造成財務損失」之情事，自有未洽。
  關於(6)之情事：證人商曉卿所製作八十八年五月十五日原生社之轉帳傳票（第一
    審卷九四頁），其上註明此為「應收帳款，校內賒銷待入現」，並有再審被告之
    黏貼憑證用紙、估價單（第一審卷第二０二頁）記載：「教務處立頓奶茶.. 」
    、「現銷代收回帳款576+1920+216+864，金額3576」，證人商曉卿於本院亦證稱
    ：「三千五百七十六元」可能是學校辦活動（拿走貨品）...，如果是學校拿走
    的貨品，會有出貨單黏貼在報表上」（本院卷第一四六、一四八頁），足認再審
    被告所指「八十八年五月十五日差額三千五百七十六元，至同年六月四日補回」
    ，係因再審被告學校單位先拿走飲料等貨品，事後再補回價金予再審原告及其他
    售貨員，非再審原告及其他售貨員有「記帳不實」之情事，原確定判決就上開證
    人商曉卿所製作八十八年五月十五日員生社之轉帳傳票及卷內之黏貼憑證用紙、
    估價單之證物，均漏未斟酌，而認定再審原告有前上開(6)之「記帳不實」、「對
    員生社造成財務損失」之情事，自有不當。
  關於(1)之情事：證人廖純真證稱：「當時是因為校慶及春假，所以延後記帳，這
    筆不是短缺的金額」（第一審卷第二二０頁）。證人商曉卿於第二審證稱：「當
    時我有問銷售原為何會如此，他們答覆我說是因為放春假的關係」、「依照慣例
    到次月三日以前作成証明單即可，應該是屬於二、三月的營業額」、「八十四年
    四月以前經理沒有要求銷售員應儘量將銷售款當日繳交銀行，在八十八年五月以
    後經理有這種要求」（第二審卷第一０九、一０八頁），再參以該次補足之差額
    係八十八年二、三月共二月份，且據證人商曉卿於本院證稱：每天營業額除便當
    數額外，飲料等部分為二萬五千元至三萬元，從而，因學校自四月三日後連續春
    假，再審原告與其他售貨員延後至四月十二日將所收得之貨款繳交再審被告，尚
    難以此認再審原告係「記帳不實」或「對員生社造成財務損失」。原確定判決就
    上開證人廖純真於第一審及證人商曉卿於第二審所為證言，均漏未斟酌，而認定
    再審原告有前上開(1)之「記帳不實」、「對員生社造成財務損失」之情事，自有
    未洽。
  (二)綜上，原確定判決就上開足以影響判決之重要證物，漏未斟酌者，再審原告依前
    開法條規定，提起再審。於法有據。
五、再審被告對再審原告免職是否合法：
  (一)按消費合作社依我國行業標準分類，係屬綜合商品零售業，業經行政院勞工委員
    會公告指定該業自八十七年三月一日起適用勞動基準法，此有高雄市勞工局高市
    勞局二字第五六九一號函在卷可稽 (第二審卷第二二頁)，而本件再審原告原在
    中正高工員生消費合作社擔任售貨員，依前揭說明，應有勞動基準法之適用。次
    按再審被告係以再審原告有售貨員保證書第八條第二項所稱「記帳不實」及「對
    員生消費合作社造成財務損失」之情事，違反中正高工員生社之工作規則，依勞
    基準法第十二條第一項第四款勞工違反勞動契約或工作規則情節重大者，雇主得
    不經預告而終止契約。
  (二)再審被告主張再審原告有上開(1)(2)(3)(4)(5)(6)(7)之「記帳不實」及「對員生社造成
    財務損失」之情事，其中(1)(2)(6)部分，再審原告並無「記帳不實」、「對員生社
    造成財務損失」之情事，已於前述。其餘部分述如下：
  關於(7)之情事：再審被告之經理楊昆和、會計商曉卿於當日清點在銷售部門之收
    入金額比在審原告等人所作之報表記載售出金額多二千餘元，而據證人商曉卿於
    本院證稱：「他們（指再審原告及其他售貨員）的說明是說寫報表後又有人來買
    ，因為他們是提早一節課交報表，他們交報表的時候確實是提早沒錯，正常是營
    業結束後才作報表，才能知道當天詳細的帳目，至於他們說的實不實在，我不清
    楚，我去現場的時候確實有一二位同學來買」等語（本院卷第一四六頁）。從而
    ，經理楊昆和與會計商曉卿於當日盤點查帳，雖查出當日現金收入金額比報表記
    載金額多二千餘元，但再審原告及其他售貨員既提早一節課製作報表，且當時確
    另有學生在購買物品，則報表製作後，再來購買所收入金額既無從記載在報表上
    ，現金收入勢必較報表記載金額多，參以差額僅二千元，又無其他證據證明再審
    原告係故意將已收入之二千餘元之現金，故意不於報表上記載，再審原告辯以：
    係事後再有學生前來購買所致，非「記帳不實」等語，應為可採，再審原告等人
    所為僅違反規定提早製作日報表。
  關於(3)(4)(5)之情事：經證人商曉卿於第一審證稱：他們五、六月間的半月結算表
    ，有比較多次金額較高的補差額情形，以我作會計的角度是不太正確的，我有問
    過三個售貨員，但他們都表示不知道，補差額都是隔了二、三天再由他們三人自
    行回補」（第一審卷第一六０頁）。證人廖純真於第一審證稱：「八十八年開始
    幾乎每個月都要補錢，金額多少我忘了... 」、「從八十八年一月至八十八年六
    月，確實出現以往非常少出現的經常性短情形，每次都由我們三人事後補足金額
    ，至於原因是什麼，我不能判斷」（第一審卷第二二０、二二一頁），且經本院
    提示(3)(4)(5)補差額之銷貨收入總表、日報表、收款清單（第一審卷第九九至一０
    四頁）予證人商曉卿審閱，商曉卿證稱：「應收帳款係指二部分，為學校拿走物
    品尚未付款，一為待合作社之售貨員補足之款項....，八十八年五月十五日三萬
    九千九百六十四元、五月三十一日差額五千九百九十二元、六月十五日差額一萬
    八千零七十四元均非學校拿走貨物未付款，係現銷差額」（本院卷第一四五、一
    四六頁」，再參以此部份均無如上所述有轉帳傳票註明為「應收帳款，校內賒銷
    待入現」或黏貼憑證用紙，可資證明係學校拿走貨物尚未付款，再審原告雖抗辯
    ：上開非盤點貨物後與報表記載收取現金之差額，係自然耗損或學校拿貨物尚未
    付款云云，自無可採。證人廖純真於本院稱：盤點短收的金額最多是幾千元，不
    可能在帳目上看到補帳的資料，上開明細表所記載應收款的資料，都不是盤點補
    的金額云云，顯與事實不符，自無可取。再審原告與廖純真、簡家萍所負責之販
    賣部確有(3)(4)(5)之報表與盤點應收現金不符，事後再由該三人補差額之情事。
  (三)綜觀上開再審被告所指(1)(2)(3)(4)(5)(6)(7)之情事，除(3)(4)(5)部分，有報表與盤點應
    收現金不符外，其餘並無再審被告所指「記帳不實」、「對員生社造成財務損失
    」之情事，而(3)(4)(5)部分之差額，八十八年五月十五日盤點現金差額三萬九千九
    百六十四元。至同年五月十七日補回，八十八年五月三十一日盤點現金差額五千
    九百九十二元，至同年六月二日補回，八十八年六月十五日盤點現金差額一萬八
    千零七十四元，至同年六月十七日補回，即再審原告等人均於二日期限內即補足
    ，對員生社並未造成財務損失，縱報表記載與盤點不符，但該販賣部門除再審原
    告外，尚有廖純真、簡家萍之售貨員，上開差額係何原因產生，迄今尚無法查證
    ，至於廖純真所證述與再審原告共事後，差額情形常發生云云，因其就差額之發
    生，牽涉其是否負責之利害關係，此部份證言難以採信。上開報表記載不符之次
    數僅三次，金額為三萬九千九百六十四元、五千九百九十二元、一萬八千零七十
    四元，又無法證明係再審原告之故為記帳不實，再審原告雖應與廖純真、簡家萍
    共同負工作疏失之責，又(7)部分係違反規定提早製作日報表等行為，上開疏失違
    反勞動契約或工作規則之情節顯非重大，再審被告依上開規定，將再審原告免職
    ，自屬無據，兩造之勞動契約仍屬存在。
六、再審原告得請求薪資為若干：
  (一)再審原告主張自民國八十五年一月一日起受僱於再審被告，擔任銷售部售貨員工
    作，兩造成立不定期勞動契約云云。然按勞動契約分為定期契約及不定期契約，
    臨時性、短期性、季節性及特定性工作得定為定期契約，又繼續性工作應為不定
    期契約。勞基法第九條第一項定有明文。又勞基法第九條第一項所稱臨時性及短
    期性工作，其工作期間均在六個月以內，而季節性工作，係指受季節性原料、材
    料來源或市場銷售影響之非繼續性工作，其工作期間在九個月以內者。特定性工
    作係指可在特定期間完成之非繼續性工作。勞基法施行細則第六條定有明文。
  (二)查，兩造定訂立售貨員保證書（即書面勞動契約）記載：約定有效期間：自民國
    八十八年二月一日起至八十九年一月三十一日止。工作時間：「以配合學校學生
    作息時間及學校慶典活動為主要工作時間」「例外支援合作社辦理學校代辦業務
    或臨時交辦事項，但若於寒、暑假期間或假日期間，則另行發給加班費」，足認
    學校寒暑假期間，售貨員原則上不上班，若上班則須另行發給加班費，而學校寒
    、暑假期間合計超過三個月，故該學校員生售貨員之工作，應屬上述季節性工作
    或特定性工作，而非繼續性工作，自得為定期契約。再審原告雖主張其於寒、暑
    假仍支薪，且仍銷售學生制服、簿冊云云，惟依售貨員保證書記載：二月份（寒
    假）支薪為全月薪資總額四分之三，七、八月（暑假）支薪為全月薪資總額二分
    之一，足認學校寒暑假期間，售貨員原則上不上班，故未給予全額薪資，但為體
    恤售貨員工，遂給予一定比例薪資，再視如有於寒、暑假特定期日工作，依前述
    規定，再另發給加班費。至於再審原告雖曾於八十五年一月一日起受僱於再審原
    告，但係定期契約屆期後，再另訂立定期契約，此由上開兩造所訂書面勞動契約
    即載明契約之期間至明，惟定期契約屆滿後，雇主有權決定是否再與勞工另訂立
    勞動契約，但非謂再訂立契約即使定期契約變成不定期契約，再審原告以此主張
    兩造間契約係繼續性之不定期契約，委無可採。
  (三)再審被告自八十八年七月一日起至八十九年年一月三十一日止（契約終止日），
    未支付薪資與再審原告，而再審原告每月薪資為一萬七千五百元，七、八月份薪
    資為全月薪資總額二分之一等事實，有售貨員保證書（即書面勞動契約）可按，
    依此計算，再審原告得請薪資為十萬五千元（17500X6=105000），其請求八十九
    年二月一日起至九十一年四月三十日止之薪資，因此期間兩造並無勞動契約存在
    ，於法無據。
七、綜上所述，再審原告依兩造勞動契約，請求再審被告給付十萬五千元（再審時未
    請求利息），為有理由。應予准許。本院第二審及第一審就此部分所為再審原告
    敗訴之判決，尚有未洽，再審原告指摘原確定判決此部份不當，求予廢棄改判，
    為有理由，應予廢棄，並改判如主文第二項所示。再審原告於再審所請求超過上
    開應准許部分，原確定判決為其敗訴之判決，理由雖有不同，但結論為正當。此
    部分之再審，應予駁回。
八、據上論結：本件再審之訴一部有理由，一部無理由，依民事訴訟法第五百零四條
    、第五百零五條、第四百五十條、第七十九條但書、第四百六十三條、第三百八
    十條第一項前段，判決如主文。
中      華      民      國    九十二    年      六      月    二十六    日
                                      臺灣高等法院高雄分院民事第二庭
~B1審判長法官  簡色嬌
~B2法      官  陳真真
~B3法      官  沈建興
右正本係照原本作成。
本件不得上訴。
~B法院書記官  黃琳群
中      華      民      國    九十二    年      六      月    三十      日


司法院資訊處製作；財團法人民間司法改革基金會備份。
